臺灣新竹地方法院民事判決
110年度簡上字第36號
上  訴  人  徐昌億（即何春娘承當訴訟之人）

被上 訴 人  徐能安
            徐仁豐
            黃治騵
            徐昌盛
上  一  人
法定代理人  徐銘鴻
上列當事人間請求分割共有物事件，上訴人對於中華民國109年1
2月31日本院竹東簡易庭108年度竹東簡字第227號第一審判決提
起上訴，本院於民國110年11月17日言詞辯論終結，判決如下：
    主  文
上訴駁回。
第二審訴訟費用由上訴人負擔。
    事實及理由
甲、程序部分：訴訟繫屬中為訴訟標的之法律關係，雖移轉於第
    三人，於訴訟無影響。但第三人如經兩造同意，得聲請代當
    事人承當訴訟，民事訴訟法第254條第1項定有明文。本件上
    訴人即原審原告何春娘起訴主張其與被上訴人即原審被告共
    有新竹縣○○鄉○○段0000地號、使用分區為山坡保育區、使用
    地類別為丙種建築用地、面積669.09平方公尺之土地乙筆（
    下稱系爭土地），兩造間並無不分割之約定，復無不能分割
    之限制，爰依民法第823條、第824條之規定，訴請准許分割
    共有物，經原審聽取兩造意見並指定109年2月26日期日會同
    當事人、地政人員現場履勘，由新竹縣竹東地政事務所提出
    收件日期民國109年1月30日、複丈日期109年2月26日、東測
    數字第009900號土地複丈成果圖（下稱本件複丈成果圖或原
    判決附圖），暨斟酌系爭土地之使用情形、經濟效用及全體
    共有人之利益及意願暨衡諸公平原則等一切因素，判准分割
    系爭土地，分割方法為原判決附圖所示A部分、面積185.86
    平方公尺分歸被上訴人即原審被告徐仁豐單獨所有；原判決
    附圖所示B部分、面積194.30平方公尺分歸上訴人即原審原
    告何春娘單獨所有；原判決附圖所示C部分、面積73.92平方
    公尺分歸被上訴人即原審被告徐能安單獨所有；原判決附圖
    所示D部分、面積132平方公尺分歸被上訴人即原審被告黃治
    騵單獨所有；原判決附圖所示E部分、面積5.28平方公尺分
    歸被上訴人即原審被告徐昌盛單獨所有；原判決附圖所示F
    部分（即道路部分）、面積77.73平方公尺依各共有人原應
    有部分比例繼續維持分別共有，訴訟費用則參酌民事訴訟法
    第80條之1之規定，依各共有人原應有部分比例負擔之，如
    原判決主文第1項、第2項所示，經上訴人何春娘以後開情詞
    不服提起上訴，於本件最後言詞辯論期日前，上訴人何春娘
    業將其本人對於系爭土地分別共有70分之23比例之土地所有
    權，以夫妻贈與為原因，移轉於其配偶徐昌億，有新竹縣竹
    東地政事務所110年8月20日東地所登字第1100004295號函檢
    送土地登記謄本、異動索引、該所109年東地字第102740號
    夫妻贈與登記案卷1份在卷可稽（附於本院卷第126～143頁）
    ，茲徐昌億於110年11月17日以此事由聲請代上訴人何春娘
    承當訴訟，為被上訴人所不爭執（見本院卷第178頁筆錄）
    ，經核徐昌億上開承當訴訟之聲請，與前揭規定尚無不符，
    自應准許，合先敘明。
二、被上訴人徐昌盛經合法通知，未於最後言詞辯論期日到場，
    核無民事訴訟法第386條各款所列情形，爰依上訴人徐昌億
    之聲請，由其一造辯論而為判決。   
貳、實體方面：
一、上訴人起訴及上訴主張，除與原審判決記載相同者，茲引用
    外，補稱：原判決結果，造成我家新竹縣○○鄉○○村00鄰○○○0
    00號（下稱蔗𫉾136號房屋）無法開門進出，影響我家生活
    、出入，上訴人認為各共有人最後分配的位置，要換一換才
    可以，也就是要換成上訴人於二審提出的方案才合適，亦即
    本件應按二審法院依上訴人於二審提出的方案，而重新繪製
    之新竹縣竹東地政事務所提出收件日期110年4月21日、複丈
    日期110年4月28日、東測數字第049900號土地複丈成果圖（
    下稱二審複丈成果圖，指本院卷第77頁複丈成果圖），微調
    一下，調整如二審複丈成果圖其上各相應英文字母編號所示
    之範圍、位置，方為適宜之分割方法等語，上訴聲明：原判
    決分割方法廢棄，改為如二審複丈成果圖所示之方案。
二、被上訴人方面：
（一）被上訴人徐能安答辯，除與原審判決記載相同者，茲引用
      外，補稱：希望維持原判決。
（二）被上訴人徐仁豐答辯，除與原審判決記載相同者，茲引用
      外，補稱：希望維持原判決。
（三）被上訴人黃治騵答辯，除與原審判決記載相同者，茲引用
      外，補稱：請求駁回上訴，我方強烈地希望維持原判決，
      請求公正法院保障守法的人，其實原判決就是照著何春娘
      的意思為分割，原審法官還有詢問何春娘的意見，當時何
      春娘說她可以接受、只有道路的問題，現在何春娘、徐昌
      億她們夫妻又說要改，都是照著她們家的利益在做，她們
      家蔗𫉾136號根本就是1間大違建，房子蓋的太大了，還說
      別人擋到她們家進出，目前我方按照原判決能分配到的位
      置，扣除道路以後，僅剩30幾坪而已，能夠蓋房子的部分
      ，真的很小，而且合法房子還要再扣建蔽率和容積率，守
      法的人只能蓋小房子、不守法的人卻能蓋大房子，甚至一
      審已經照著不守法的人之意見，而為判決分割，現在不守
      法的人為了將房子分租給房客，要求將蔗𫉾136號房屋特
      定側邊要多打幾個洞、多開幾個門以供房客進出，上訴人
      她們家相鄰同段1271地號土地，就有好幾百坪這麼大，她
      們自己家從原判決附圖B的位置，那邊的牆壁來開洞也可
      以開門出入，我方曾經在94年10月3日照相，當時蔗𫉾136
      號在兩邊的春聯中間，就是門，那就是以前她們家的出入
      口，為什麼後來把它封閉起來，然後反過來要求別人相讓
      ，鑊取更大的利益，為什麼可以這樣子呢？　　
（四）被上訴人徐昌盛未於言詞辯論期日到場，亦未據提出書狀
      為任何陳述。　　　　
三、按，各共有人得隨時請求分割共有物，但因物之使用目的不
     能分割或契約定有不分割之期限者，不在此限，民法第823
    條第1項定有明文。次按，共有物之分割，依共有人之方法
    行之；分割之方法不能協議決定者，法院得因任何共有人之
    請求，命為原物分配於各共有人；以原物為分配時，因共有
    人之利益或其他必要情形，得就共有物之一部分仍維持共有
    ；民法第824條第1項、第2項第1款、第4項亦分別有所規定
    。第按，分割共有物，以消滅共有關係為目的，法院裁判分
    割共有土地時，除因該土地內部分土地之使用目的不能分割
    （如為道路）或部分共有人仍願維持其共有關係，應就該部
    分土地不予分割或准該部分共有人成立新共有關係外，應將
    土地分配於各共有人單獨所有；共有人因共有物分割之方法
    不能協議決定，而提起請求分割共有物之訴，應由法院依民
    法第824條命為適當之分配，不受任何共有人主張之拘束，
    最高法院69年台上第1831號、49年台上字第2569號判決意旨
    可參，基此，本件分割共有物之訴，其訴於法有據。
四、查，系爭土地目前為兩造所共有，上訴人徐昌億、被上訴人
    徐能安、徐仁豐、黃治騵、徐昌盛每人應有部分依序為70分
    之23、8分之1、1680分之528、112分之25、112分之1，有新
    竹縣竹東地政事務所110年8月20日號函及附件土地登記謄本
    1份在卷可稽（見本院卷第127～128頁），且共有人間無不為
    分割之協議，復無不能分割之情形，為兩造不爭執（見本院
    卷179頁筆錄），關於系爭土地現狀，原判決附圖編號A、B
    所示兩部分，地上物依序為新竹縣○○鄉○○村00鄰○○○000號、
    蔗𫉾136號，分別為被上訴人徐仁豐、上訴人住家，而C部分
    其地上物係被上訴人徐能安所有，且被上訴人徐能安所有之
    地上物僅坐落於原判決附圖編號C所示之處，另原判決附圖
    編號D、E、F所示各處均無地上物，編號F為道路使用並與B
    、C、D、E（不含A）相鄰，經原審會同當事人、地政人員現
    場勘查屬實，暨經新竹縣竹東地政事務所提出本件複丈成果
    圖1件在卷，復經本院提示調查包括原審勘驗筆錄與本件複
    丈成果圖在內之卷證，未據當事人表示反對意見（見本院卷
    第117頁反面至次頁、第120頁正面、第144頁），則原判決
    斟酌系爭土地之使用情形、經濟效用及全體共有人之利益及
    意願暨衡諸公平原則等一切因素，判准分割系爭土地，暨按
    各共有人應有部分比例定訴訟費用之分擔，經核並無失衡，
    既已兼顧系爭土地之使用、收益與各共有人之利益，洵屬適
    法、允當。雖上訴人以前開情詞求為所謂微調（見本院卷第
    178頁言詞辯論筆錄），然查其請求非為微調，即本件複丈
    成果圖與二審複丈成果圖甚是有別（前者複丈成果圖見本院
    卷第19頁；後者複丈成果圖見本院卷第77頁），據原審原告
    何春娘本人在庭稱：如果照本件複丈成果圖，那麼蔗𫉾136
    號房屋就只能開1個門、住1個人，蔗𫉾136號現在是其本人
    和配偶徐昌億夫妻倆在住，其有兩個孩子，其想要開4個門
    ，1間是客廳、1間是夫妻主臥室、兩個孩子1人1間，所以是
    4個門，孩子回家時有得住，所以其想要改成二審複丈成果
    圖那樣，不然唯一的門，一開門就看到其床鋪，而且門外的
    空間也比較小，1張桌子都搬不出來，希望黃治騵先生高抬
    貴手等語在卷（見本院準備程序筆錄，本院卷118～120頁）
    ，本院審酌徐昌億、何春娘夫妻倆均為45年次、65歲之人（
    見本院卷第142頁），素日不與成年子女同住，於原審109年
    2月26日履勘期日，經當事人何春娘在現場與原審被告徐能
    安、黃治騵討論後，上列3人一致向原審法官表示：劃1個修
    正後的方案即可，經原審囑託地政人員依此意見測繪結果，
    即如原判決附圖所示，有原審109年2月26日履勘報到單及筆
    錄在卷可查（見原審卷第187～191頁），則上訴人徐昌億承
    其配偶何春娘之意，事後謀劃2人老年能與後代同堂之和樂
    願景，欲推翻原審所為堪稱公允之分割方法，因非屬對於全
    體共有人均蒙其利之分割方法，自無足取。
五、綜上，系爭土地既非不能原物分割，且原審於聽取兩造意見
    後，依此囑託辦理測繪結果如原判決附圖所示，暨斟酌系爭
    土地之使用情形、經濟效用及全體共有人之利益及意願暨衡
    諸公平原則等一切因素，判准分割系爭土地，並定分割方法
    與裁判費用之分擔，如原判決主文第1項、第2項所示，尚屬
    適當可採，並無不合，上訴意旨指摘原判決不當，求予廢棄
    改判，為無理由，應駁回其上訴。
六、本件事證已臻明確，兩造其餘之攻擊或防禦方法及所用之證
    據，經本院斟酌後，認為均不足以影響本判決之結果，爰不
    逐一論列，附此敘明。
據上論結，本件上訴為無理由，依民事訴訟法第436條之1第3 項
、第385條第1項前段、第449條第1項、第78條、第463條，判決
如主文。
中　　華　　民　　國　　110 　年　　12　　月　　17　　日
                  民事第二庭  審判長法  官  彭淑苑
　　　　　　　　　                  法  官  傅伊君
　　　　　　　　　                  法  官  周美玲
以上正本證明與原本無異。
本判決不得上訴。
中　　華　　民　　國　　110 　年　　12　　月　　17    日
　　　　　　　　　                  書記官  王明